臺灣南投地方法院民事判決
111年度訴字第344號
原      告  張晁瑀  
被      告  陳儷今  
上列當事人間遷讓房屋事件，本院於民國111年10月18日言詞辯
論終結，茲判決如下：
    主  文
原告之訴及假執行之聲請均駁回。
訴訟費用由原告負擔。
    事實及理由
一、被告經合法通知，無正當理由，未於最後言詞辯論期日到場
    ，核無民事訴訟法第386 條所列各款情形，爰依原告之聲請
    ，由其一造辯論而為判決。
二、原告起訴主張略以：
　㈠坐落南投縣○○市○○段0000○號建物即門牌號碼南投縣○○市○○街
    0巷00號房屋（下稱系爭房屋）原為訴外人即原告之母吳素
    芳所有，吳素芳於民國109年10月25日死亡後，由其繼承人
    即原告與原告之父張正雄、原告之兄張茂鈺於110年4月20日
    以繼承為原因公同共有取得所有權，嗣張正雄於110年11月5
    日死亡後，系爭房屋即由原告與張茂鈺公同共有取得所有權
    ，惟原告與張茂鈺尚未辦理繼承登記。
　㈡又被告為張茂鈺之配偶，系爭房屋為原告父母之故居，原告
    父母及被告一家人基於親屬關係長期以來均共同居住在系爭
    房屋並保有各自房間，惟此乃單純之居住事實，並無何法律
    關係存在；而被告於父母生前並未盡照顧之責，且長年對父
    母施以精神凌虐，被告復於父母死亡後，對原告百般阻饒依
    民間禮俗辦理父母之後事。因此，系爭房屋既已由原告與張
    茂鈺公同共有，則系爭房屋之管理使用，自應以共有人過半
    數及應有部分合計過半數之同意始得行之，原告乃不同意被
    告繼續占有使用系爭房屋，並經原告於111年4月7日以存證
    信函通知被告遷離後，被告已無合法占有使用系爭房屋之正
    當權源。此外，被告無合法正當權源占有使用系爭房屋，即
    獲得相當於租金每月新臺幣（下同）24,000元之利益，依比
    例計算後，原告受有每月12,000元之損害，原告自得依不當
    得利法律關係，請求被告返還所受相當於租金每月12,000元
    之利益，爰依民法第767條、第821條、第828條第2項準用第
    820條第1項、第828條第3項、第179條、第831條等規定提起
    本訴。並聲明：被告應將系爭房屋騰空遷讓返還原告，並應
    自110年4月20日起至返還系爭房屋之日止，按月給付原告12
    ,000元；願供擔保，請准宣告假執行。
二、被告則抗辯略以：
　㈠被告經原所有權人吳素芳同意後，被告一家人在系爭房屋居
    住已長達15年之久，吳素芳死亡後，張茂鈺亦為系爭房屋之
    公同共有人，則被告亦經系爭房屋之公同共有人張茂鈺即被
    告之配偶同意被告及子女繼續占有使用系爭房屋，則被告及
    子女應有合法占有使用系爭房屋之正當權源，並無不當得利
    可言。並聲明：如主文第1項所示。
三、本院之判斷： 
　㈠原告主張系爭房屋原為原告之母吳素芳所有，吳素芳於109年
    10月25日死亡後，由其繼承人即原告與原告之父張正雄、原
    告之兄張茂鈺於110年4月20日以繼承為原因公同共有取得所
    有權，嗣張正雄於110年11月5日死亡後，系爭房屋即由原告
    與張茂鈺公同共有取得所有權，原告與張茂鈺迄今尚未辦理
    繼承登記等情，業據其提出系爭房屋謄本及異動索引為證（
    本院卷第111頁至第117頁），且有張正雄個人資料查詢乙份
    在卷可參（見本院卷第141頁），自堪信為真實。
　㈡按當事人主張有利於己之事實者，就其事實有舉證之責任。
    民事訴訟法第277 條本文定有明文。而所有人對於無權占有
    或侵奪其所有物者，得請求返還之。民法第767 條第1 項前
    段固有明文。惟民法第767 條第1 項前段所規定之所有物返
    還請求權，須以占有所有物之人係無占有之合法權源者，始
    足當之；倘占有之人有占有之正當權源，即不得對之行使所
    有物返還請求權。又借用人應於契約所定期限屆滿時，返還
    借用物；未定期限者，應於依借貸之目的使用完畢時返還之
    。但經過相當時期，可推定借用人已使用完畢者，貸與人亦
    得為返還之請求，民法第470 條第1 項亦有明文。再者，繼
    承人自繼承開始時，除本法另有規定外，承受被繼承人財產
    上之一切權利、義務。民法第1148條本文亦有明文。
　㈢經查：
　⒈被告與張茂鈺（原告張顥騰）於91年2月7日結婚乙節，有被
    告個人戶籍資料在卷可參（見本院卷第67頁）；又審酌原告
    主張系爭房屋為父母之故居，原告父母及被告一家人基於親
    屬關係長期以來均共同居住在系爭房屋並保有各自房間等情
    ，及被告抗辯其係經原所有權人吳素芳同意後，被告一家人
    在系爭房屋居住已長達15年之久等語，足見被告身為張茂鈺
    之配偶，且經原所有權人吳素芳同意後，被告一家人在系爭
    房屋居住已為長年之事實；復衡以親屬間同居在一間房屋，
    乃我國社會經驗上常見之事。則被告與吳素芳間係基於渠等
    之親屬關係及提供被告一家人之居住環境而就系爭房屋成立
    之使用借貸契約之合意，且未言明使用期限，屬未定期限，
    該使用借貸之目的乃在使被告之家庭成員有共同居住之處所
    而具有繼續性，並得經營家庭成員間之關係，則使用目的是
    否達成，即應視被告之家庭成員間是否仍居住使用及有無繼
    續使用系爭房屋之必要等情為判斷。因此，被告與吳素芳間
    就系爭房屋自既存在使用借貸契約，被告得本於使用借貸契
    約占有系爭房屋，而原告及張茂鈺均為吳素芳之繼承人乙節
    ，已如前述，則原告及張茂鈺應自繼承開始時繼承吳素芳財
    產上之一切權利、義務，即包含因系爭房屋之使用借貸契約
    所生之法律關係，故原告應受吳素芳與被告間關於系爭房屋
    使用借貸契約之拘束。
　⒉本院審酌被告目前仍設籍在系爭房屋（見本院卷第67頁），
    且系爭房屋為鋼筋混凝土造，折舊年數15年，此有南投縣政
    府稅務局111年5月4日投稅房字第1110108993號函所附稅籍
    證明書在卷可稽（見本院卷第35頁至第39頁）；又原告自承
    ：被告一家人的房間在3樓等語（見本院卷第123頁），及被
    告所提書狀記載略以：在台灣透天厝一般都是兄弟共有、分
    層不同房間居住，這是一般社會多數存在的問題，不會有任
    何的糾紛等語（見本院卷第107頁）。足見被告之家庭成員
    間仍有居住使用及繼續使用系爭房屋之必要。此外，原告就
    被告一家人是否已無居住在系爭房屋而有繼續使用系爭房屋
    之意思及繼續使用系爭土地之必要等情，並未舉證以實其說
    ，即難認系爭房屋使用借貸之使用目的已經完畢。因此，被
    告與吳素芳之繼承人即原告、張茂鈺間之上開使用借貸契約
    之使用目的尚未達成，則原告仍應受該使用借貸契約之拘束
    ，故被告占有系爭房屋，即非無權占有。
　㈣再按民法第179 條不當得利請求權之規定，係以無法律上原
    因受利益為前提，惟被告基於使用借貸之法律關係而得對原
    告主張有權占有使用系爭房屋，即非無權占有系爭房屋等節
    ，業經本院認定如上，則原告請求被告給付使用系爭房屋之
    不當得利及遲延利息，即與民法第179 條規定不符，亦屬無
    據。
四、綜上所述，原告應繼受吳素芳與被告間系爭房屋使用借貸契
    約之拘束，且該使用目的尚未達成，被告占有系爭房屋，非
    屬無權占有，亦無不當得利可言。從而，原告主張依前揭規
    定提起本訴而訴請如其聲明，均無理由，應予駁回。又原告
    之訴既經駁回，其假執行之聲請，即失所附麗，應併予駁回
    。
五、本件事證已臻明確，兩造其餘攻擊防禦及證據，核與本案之
    判斷不生影響，爰毋庸一一審酌論列，併此敘明。
六、訴訟費用負擔之依據：民事訴訟法第78條。
中　　華　　民　　國　　111 　年　　11　　月　   4  　日
                  民事第二庭  法　官　鄭順福
以上正本係照原本作成
如對本判決上訴，須於判決送達後20日內向本院提出上訴狀。如
委任律師提起上訴者，應一併繳納上訴審裁判費。
中　　華　　民　　國　　111 　年　　11　　月　　 4　　日
                              書記官　施涵雯